臺灣桃園地方法院刑事判決　　　　　　　 96年度訴字第605號
公　訴　人　臺灣桃園地方法院檢察署檢察官
被　　　告　丙○○
選任辯護人　法律扶助基金會　陳河泉　律師
被　　　告　丁○○
上列被告因強盜等案件，經檢察官提起公訴（九十六年度偵字第
三八六二號） ，本院判決如下：
    主  文
丙○○意圖為自己不法之所有，以強暴，至使不能抗拒，而取他
人之物，累犯，處有期徒刑伍年陸月。
丁○○竊盜，累犯，處有期徒刑肆月，如易科罰金，以新臺幣壹
仟元折算壹日，減為有期徒刑貳月，如易科罰金，以新臺幣壹仟
元折算壹日，扣案之鑰匙壹支沒收；又共同意圖為自己不法之所
有，而搶奪他人之動產，未遂，累犯，處有期徒刑伍月，如易科
罰金，以新臺幣壹仟元折算壹日，減為有期徒刑貳月又拾伍日，
如易科罰金，以新臺幣壹仟元折算壹日。應執行有期徒刑肆月，
如易科罰金，以新臺幣壹仟元折算壹日，扣案之鑰匙壹支沒收。
    事  實
一、丙○○前於民國九十三年間因犯搶奪罪，經法院判處有期徒
    刑一年六月確定後，於九十四年十一月三日縮刑期滿執行完
    畢；丁○○則於八十八年間因施用毒品案件，經法院判處有
    期徒刑五月確定，於九十一年九月二十五日服刑期滿執行完
    畢（均構成累犯）。丁○○另於九十及九十二年間，犯竊盜
    、加重竊盜、偽造文書及施用毒品等罪，經法院分別判處有
    期徒刑一年六月、五月、八月、十月、三月、四月，經定應
    執行刑並接續執行，於九十五年七月十七日假釋出監，現仍
    於假釋期間。
二、詎丙○○、丁○○二人均不知悔改，丁○○獨自一人於民國
    九十六年一月二十二日下午四時三十分許，在桃園縣八德市
    ○○街十九號前，見孫大忠所有、由甲○○所管領使用之車
    號ＢＹＲ－九五七號重型機車停放於該處，竟基於竊盜之不
    法所有意圖，持其所有之鑰匙一支，啟動該機車電門後，騎
    乘離開現場竊取得手。嗣於同月二十四日上午，丙○○因缺
    錢花用，電洽丁○○提議共同搶奪他人財物，二人商議既定
    ，遂共同基於意圖為自己不法所有之搶奪犯意聯絡，於同日
    中午十二時許，由丁○○騎乘上開竊得之機車，搭載丙○○
    ，於桃園縣八德市一帶繞行尋找行搶對象，時至同日下午一
    時四十五分許，當二人行經桃園縣八德市○○路一四四二巷
    巷口時，見戊○○騎乘機車，附載其妹乙○○行經該處，其
    二人中間夾有乙○○之皮包一只後，擇定為行搶之對象，丁○○隨即駕車趨近，丙○○則出手拉扯上開皮包，惟因力道
    過猛，導致二車碰撞，乙○○手持皮包摔落地面，戊○○則
    隨機車向前滑行數公尺後人車倒地（乙○○、戊○○二人所
    受傷害部分，戊○○未提出告訴，乙○○則於偵查中當庭撤
    回告訴，另經檢察官為不起訴處分），丁○○因見搶奪不成
    ，卻造成戊○○等人受傷，心生悔意，遂向戊○○不斷道歉
    ，請求原諒。而丙○○見搶奪不成（搶奪未遂屬不罰之前行
    為），心有未甘，則獨自變更原來搶奪之犯意為強盜之不法
    所有意圖，趨近摔落地面之乙○○，伸手強拉其手持之上開
    皮包，乙○○見狀隨即防衛，並起身往後奔跑，企圖擺脫，
    丙○○竟在後追趕並伸手推乙○○之背部致其倒地受傷，惟
    乙○○仍奮力防衛自身財物，與丙○○拉扯皮包，此際丙○○復舉手作勢欲加毆擊，至使乙○○終因心生畏懼，不能抗
    拒，而鬆手讓丙○○取走皮包（內含現金新台幣三萬餘元、
    乙○○及其配偶之身分證、印章，乙○○之郵局、合作金庫
    存摺各一本、郵局現金卡一張、玉手鐲、玉手鍊各一只、宗
    教資料一疊、電話簿一本等物），丙○○強盜得手後則跳上
    丁○○所騎乘之前開機車，一同逃離現場。嗣為警循線查悉
    上情，並持臺灣桃園地方法院檢察署檢察官簽發之拘票，於
    九十六年二月五日將丙○○、丁○○二人拘提到案，並扣得
    丁○○所有，供其竊盜前開機車之鑰匙一支，丙○○另於九
    十六年二月六日帶同警方前往桃園縣八德市○○街一六八巷
    內水溝處，起出上開乙○○所有之皮包一只。
三、案經桃園縣政府警察局八德分局報請臺灣桃園地方法院檢察
    署檢察官偵查起訴。
    理  由
壹、證據能力部分：
  (一)按被告以外之人於審判外之言詞或書面陳述，除法律有規定
    者外，不得作為證據，刑事訴訟法第一百五十九條第一項固
    定有明文；惟被告以外之人於審判外之陳述，雖不符同法第
    一百五十九條之一至一百五十九條之四之規定，而經當事人
    於審判程序同意作為證據，法院審酌該言詞陳述或書面陳述
    作成時之情況，認為適當者，亦得為證據。又當事人、代理
    人或辯護人於法院調查證據時，知有第一百五十九條第一項
    不得為證據之情形，而未於言詞辯論終結前聲明異議者，視
    為有前項之同意，同法第一百五十九條之五亦定有明文。另
    鑑於採用傳聞證據排除法則之重要理由之一，係因傳聞證據
    未經當事人之反詰問予以覈實，若當事人願放棄對原供述人
    之反對詰問時，原則上即可承認該傳聞證據之證據能力。本
    件公訴人及被告、辯護人就本件後引之各項人證及書證，迄
    於言詞辯論終結前均未聲明異議，而本院審酌此部分證據均
    無違法取證及證明力明顯過低之瑕疵，亦認以之作為證據為
    適當，故依諸上開規定及說明，認此部分證據均具有證據能
    力，合先敘明。
  (二)按刑事訴訟法第一百五十九條第一項規定所指「被告以外之
    人」，包括共同被告、共犯、被害人、告訴（發）人等在內
    。共同被告對於其他共同被告之案件而言，為被告以外之第
    三人，本質上屬於證人，故法院就被告之案件對其他共同被
    告或與被告有共犯關係之人為調查，應依人證之調查程序，
    傳喚該具證人適格之共同被告或共犯到場，使令具結，命其
    立於證人之地位而為陳述，並通知被告及其辯護人，使有行
    使詰問該證人之共同被告或共犯現在與先前陳述之瑕疵的機
    會，以確保其詰問權，並藉以發現實體真實。除客觀上有不
    能受詰問之情形，或被告及其辯護人放棄其詰問權者，或另
    有傳聞證據仍得例外採證之情形之外，如未踐行此一訴訟程
    序，該共同被告或共犯於審判外所為之陳述，即無容許得作
    為證據之餘地（最高法院九十五年臺上字第三四０一號判決
    要旨參照）。查共同被告丁○○於本院審理經轉換為證人行
    交互詰問，並賦予被告丙○○、辯護人詰問之權利，是其證
    言自有證據能力。
貳、實體部分
  一、被告丁○○部分：訊據被告丁○○對於上開竊盜及搶奪未
      遂之犯罪事實均坦承不諱，核與證人乙○○、戊○○、甲○○分別於檢察官偵查中及本院審理時證述情節相符，且
      有桃園縣政府警察局車輛尋獲電腦輸入單、贓物認領保管
      單、監視錄影擷取畫面、查獲現場照片等件在卷可稽，並
      有被告丁○○所有、供其竊盜前開機車所用之鑰匙一支扣
      案足佐，事證明確，被告丁○○之犯行應堪認定。
  二、被告丙○○部分：訊據被告丙○○矢口否認有何強盜之犯
      行，辯稱：伊與丁○○係基於搶奪之犯意聯絡，欲向被害
      人乙○○、戊○○二人下手行搶，被害人二人人車倒地後
      ，伊已終止搶奪之犯意，伊走向被害人乙○○時，意在扶
      起乙○○，並無伸手推乙○○跌倒或作勢欲毆打乙○○之
      行為，後來係因乙○○自行將皮包放下，伊才順勢拿走云
      云。被告丙○○之辯護人陳河泉律師則為被告丙○○辯護
      指：被害人乙○○並未親見被告丙○○推其背部，且被告
      丙○○並未口出惡言或重拳毆打，其行為尚未達使被害人
      乙○○不能抗拒之程度，與刑法強盜罪之構成要件不符等
      語。經查：
    (一)被告丙○○與被告丁○○共同謀議搶奪，並共乘機車於上
      開時、地擇定騎乘機車之被害人戊○○、乙○○為行搶對
      象，因丙○○出手拉扯乙○○之皮包用力過猛，導致二部
      機車碰撞，乙○○、戊○○均倒地受傷，丙○○、丁○○
      搶奪未得手等情，為被告丙○○所是認，核與證人即共犯
      丁○○於本院審理時之供述相符，並經證人乙○○、戊○○於檢察官偵查及本院審理時證述碁詳。
    (二)被告丙○○於搶奪不成後，變更為強盜犯意，見被害人乙○○手持皮包跌倒在地，竟出手強行拉扯皮包，經乙○○
      反抗，並轉身逃跑，遂伸手將乙○○推倒在地，並於乙○○持續反抗不願就範之情形下，將單手舉高至其額頭位置
      作勢欲毆打乙○○，至使乙○○心生畏懼、不能抗拒而鬆
      手，任由被告丙○○將皮包取走等情，則據證人乙○○於
      檢察官偵查及本院審理時證稱：伊與姊姊戊○○所騎乘之
      機車人車倒地後，丙○○就來搶伊的皮包，與伊拉扯皮包
      ，伊抓著皮包向後跑，丙○○就一直追伊，在跑的過程中
      ，伊感覺有人用一隻手推伊的背部，伊因為緊張，再加上
      害怕腿軟就跌倒，丙○○跑到伊的前面，拉扯伊的皮包，
      伊有抵抗，一直不把皮包交出，丙○○一隻手拉住伊的皮
      包，另一隻手舉到額頭的高度作勢要打伊，伊害怕就鬆手
      ，丙○○就將伊的皮包拿走，伊的皮包內有現金三萬多元
      、伊和先生的身分證、印章、伊的郵局、合作金庫存摺、
      郵局現金卡、玉手鐲、玉手鍊各一只、宗教資料、電話簿
      一本等語甚詳（見偵查卷第一一三至一一四頁、本院卷第
      一二七至一三０頁、第一三四至一三五頁），被告丙○○
      於警詢中亦自承：被害人騎乘機車倒地，伊便下車主動拉
      乙○○的皮包，當場與她發生拉扯，乙○○不敵就放開手
      ，為伊行搶皮包得手等語明確（見偵查卷第十五頁），並
      有監視錄影畫面、查獲現場照片等件在卷足佐。
    (三)被告丙○○固辯稱：伊見被害人二人人車倒地後，伊已終
      止搶奪之犯意，伊走向被害人乙○○時，意在扶起乙○○
      ，並無伸手推乙○○跌倒或作勢欲毆打乙○○之行為，後
      來係因乙○○自行將皮包放下，伊才順勢拿走云云，然查
      ：被害人乙○○就其上開被害情節，迭次於偵審中指證不
      移，且衡諸證人乙○○與被害人丙○○間素無仇怨，證人
      乙○○甚至於本院準備程序中明確表示希望可以給被告二
      人機會，願意原諒被告二人等語（見本院卷第七十七頁）
      ，堪信證人乙○○並無故為不利於被告丙○○之陳述，欲
      陷被告丙○○於重罪之可能，其所述感覺遭人伸推背部因
      而跌倒，且被告丙○○有舉手作勢欲毆打等情節應非虛構
      杜撰之詞；又依據被告丙○○於被害人二人人車倒地後，
      竟不罷手，反而先後二次與跌倒在地之乙○○拉扯皮包，
      終究強取皮包得手等情況觀之，足認被告丙○○強取被害
      人乙○○皮包之不法意圖甚為堅定，自極有可能於追躡被
      害人乙○○之過程中，伸手推乙○○背部，以阻止其逃跑
      ；復參以被害人乙○○於本案過程中不僅二度奮勇與被告
      丙○○拉扯皮包，且伺機逃跑，欲擺脫被告丙○○之追趕
      ，可見其並非輕易就範之人，惟最終竟鬆手任由被告丙○○取走皮包，想必當時被告丙○○並非單純與被害人乙○○拉扯皮包，而係使用令乙○○不得不放手之暴力手段，
      基此益徵被害人乙○○所稱：係因被告丙○○將手舉高至
      額頭部位，作勢欲毆打伊，伊害怕才鬆手等語，確與事實
      相符，依被告丙○○及證人乙○○所述，相互勾稽以觀，
      被告丙○○係先與丁○○謀議搶奪被害人乙○○之財物，
      惟因乙○○抵抗，並與被告丙○○拉扯，致未得手，被告
      丙○○見狀，即易強奪之犯意為強盜之犯意，對被害人乙○○施不法之腕力，致使乙○○不能抗拒而強盜其財物，
      殆無疑義。被告丙○○上開所辯，顯屬臨訟卸責、避重就
      輕之詞，委無可採。至被告丙○○之辯護人提出辯護指：
      被告丙○○之行為尚未達使被害人乙○○不能抗拒之程度
      等語。惟查，被告丙○○身形壯碩又值青壯之年，被害人
      乙○○則為一羸弱中年婦女，體型、實力高下立見，被害
      人乙○○先經被告二人飛車行搶不成，驚嚇之餘，又自機
      車跌落地面，身心已受相當創傷，不料被告丙○○仍不罷
      手，不僅直接對其強行拉扯皮包，更出手推其跌倒，甚至
      舉手作勢毆打，終至被害人乙○○自知不能抵抗而鬆手，
      任由被告丙○○強盜皮包得手，本院審酌被告丙○○於短
      短數分鐘之時間內，接二連三施加暴力作為，彰顯其不達
      目的絕不罷休之企圖，已足使一般人於此同一情況下喪失
      其意思決定之自由，而達到「至使不能抗拒」之程度，並
      不以口出惡言或重拳毆打為必要，辯護人此部分見解，尚
      有誤解，併此敘明。綜上論述，本件事證明確，被告丙○○之犯行，亦堪認定。
  三、核被告丁○○所為，係犯刑法第三百二十條第一項之竊盜
      罪及同法第三百二十五條第三項、第一項之搶奪未遂罪。
      被告丙○○所為，係犯同法第三百二十八條第一項之強盜
      罪。被告二人間就搶奪未遂罪部分，有犯意聯絡、行為分
      擔，為共同正犯（被告丙○○強盜前搶奪未遂部分，因其
      當時已變更犯意為強盜，而屬強盜行為之一部，自不另成
      立搶奪未遂罪）。被告丁○○雖已著手搶奪行為之實行，
      惟因故不能得手，犯罪仍屬未遂，爰依刑法第二十五條第
      二項之規定減輕其刑。被告丁○○所犯上開二罪間犯意各
      別、行為不同，應予分論併罰。被告丁○○就搶奪部分，
      所犯係搶奪未遂罪，業如前述，公訴意旨認被告丁○○所
      犯係刑法第三百二十五條第一項之搶奪既遂罪，尚有誤會
      ，而未遂並非獨立之犯罪，僅是犯罪狀態，不生變更起訴
      法條問題，併此敘明。被告二人有事實欄所載犯罪科刑、
      執行完畢之紀錄，有臺灣高等法院被告前案紀錄表各一件
      在卷可稽，被告二人均於徒刑執行完畢後五年內，故意再
      犯本件有期徒刑以上之罪，為累犯，應各依刑法第四十七
      條第一項之規定加重其刑。被告丁○○部分並先加後減之
      。爰審酌被告二人均值青壯，不知自食其力，正當營生，
      竟企圖不勞而獲，涉犯本案，致被害人身心受創，財物損
      失，並嚴重影響社會治安，被告丙○○犯後復飾詞圖卸，
      態度不佳等一切情狀，分別量處如主文所示之刑。末按中
      華民國九十六年罪犯減刑條例業於九十六年六月十五日立
      法三讀通過，並於同年七月十六日施行，查被告丁○○犯
      行係在九十六年四月二十四日之前，且所犯雖屬上揭減刑
      條例第三條所列不得減刑之罪，惟所受宣告之刑尚未逾一
      年六月，爰依該條例第二條第一項第三款，就前開二項宣
      告之刑，各減其刑期二分之一，併依同條例第九條及刑法
      第四十一條第一項前段，諭知易科罰金之折算標準，再依
      同上條例第十條第一項及刑法第五十一條第五款，定其應
      執行之刑。另扣案之鑰匙一支，為被告丁○○所有，供其
      本件犯竊盜罪所用之物，此為被告丁○○自承在卷，爰依
      刑法第三十八條第一項第二款之規定宣告沒收。
據上論斷，依刑事訴訟法第二百九十九條第一項前段，刑法第二
十八條、第三百二十條第一項、第三百二十五條第三項第一項、
第三百二十八條第一項、第四十七條第一項、第二十五條第二項
、第五十一條第五款、第四十一條第一項前段、第三十八條第一
項第二款，中華民國九十六年罪犯減刑條例第二條第一項第三款
、第七條、第九條、第十條第一項，判決如主文。
本案經檢察官蔡宜均到庭執行職務。
中　　華　　民　　國　　96　　年　　9 　　月　　20　　日
                  刑事第八庭  審判長法  官  邱滋杉
                                    法  官  吳為平
                                    法　官　袁雪華
以上正本證明與原本無異。
如不服本判決，應於判決送達後10日內向本院提出上訴狀（應附
繕本），其未敘述上訴理由者，應於上訴期間屆滿後20日內補提
理由書狀於本院，上訴於臺灣高等法院。
                                    書記官  邱仲騏
中　　華　　民　　國　　96　　年　　9 　　月　　20　　日
附錄本案論罪科刑之法條：
中華民國刑法第320條第1項
（普通竊盜罪、竊佔罪）
意圖為自己或第三人不法之所有，而竊取他人之動產者，為竊盜
罪，處 5 年以下有期徒刑、拘役或 5 百元以下罰金。
中華民國刑法第325條
（普通搶奪罪）
意圖為自己或第三人不法之所有，而搶奪他人之動產者，處 6 月
以上 5 年以下有期徒刑。
因而致人於死者，處無期徒刑或 7 年以上有期徒刑，致重傷者，
處 3 年以上 10 年以下有期徒刑。
第 1 項之未遂犯罰之。
中華民國刑法第328條第1項
（普通強盜罪）
意圖為自己或第三人不法之所有，以強暴、脅迫、藥劑、催眠術
或他法，至使不能抗拒，而取他人之物或使其交付者，為強盜罪
，處5 年以上有期徒刑。
